最高法院刑事判決　　　　　　九十四年度台上字第四三八三號
　　上　訴　人　庚○○原名黃.
　　　　　　　　　　　　之1
　　　　　　　　　　　　（另案在台灣台中女子監獄執行）
　　　　　　　　戊○○
　　上 列一 人
　　選任辯護人　洪松林律師
　　上　訴　人　丁○○
　　　　　　　　己○○
　　　　　　　　甲○○原名王.
　　　　　　　　　　　　街40.
　　　　　　　　辛○○
　　　　　　　　　　　　巷20.
　　　　　　　　壬○○
　　　　　　　　丙○○
　　　　　　　　乙○○
上列上訴人等因違反證券交易法等罪案件，不服台灣高等法院台
中分院中華民國九十四年三月三十日第二審更審判決（九十三年
度金上重更(一)字第三四號，起訴案號：台灣台中地方法院檢察署
八十八年度偵字第八五七、九七四、一八四三、二六三九、四八
四六、五三五七、五五三八號），提起上訴，本院判決如下：
    主  文
原判決關於戊○○部分撤銷，發回台灣高等法院台中分院。
其他上訴駁回。
    理  由
一撤銷發回部分：
本件原判決關於上訴人戊○○部分，撤銷第一審違反證券交易法
第一百五十五條第一項第六款部分之科刑判決，改判仍論處戊○
○共同違反對於在證券交易所上市之有價證券，不得有直接從事
其他影響集中交易市場順大裕股份有限公司股票交易價格之操縱
行為之規定，處有期徒刑壹年拾月；固非無見。
惟查：(一)刑法第二十八條規定：「二人以上共同實施犯罪之行為
者，皆為正犯」，故共同正犯，除二人以上共同實施犯罪行為者
外，須互相認識他方之行為而有互相利用他方之行為，以完成犯
罪之意思，足以表示其惡性之共同，始應為共同評價之對象，因
之共犯者對其中任何一人在合同意思範圍內所實施之行為，均應
負共同責任。本件原判決認定戊○○與同案被告曾正仁、庚○○
、張小華（張小華未經起訴）共同謀議炒作順大裕股票而牟取不
法利益，共犯證券交易法第一百五十五條第一項第六款之罪，無
非係以曾正仁於法務部調查局台北市調查處詢問時所供：「廣三
集團自民國八十六年初正式入主順大裕公司，即由戊○○操盤買
賣順大裕股票，迄八十七年六、七月間，改由石曜郎負責操盤」
之不利戊○○供述作為證據，然該供述是否屬傳聞證據？除該證
據外，是否尚有其他補強證據足資證明？原判決未切實查明，自
屬違誤。(二)原判決於事實欄認定：戊○○於八十六年五月十四日
至八十六年七月八日間，將順大裕股票由新台幣（下同）一百十
七元拉抬至一百六十三元，且於同年月十三日、十四日、二十四
日、二十五日及二十六日進行「高價委託買進、低價委託賣出」
之洗買賣，直接從事影響順大裕股票價格之操縱行為，以製造
順大裕股票交易熱絡之假象，炒作股價（原判決正本第六頁、第
七頁）；然戊○○一再辯稱：八十六年六月十日至同年月十七日
為其父辦理喪事，有死亡證明書及訃文在卷可稽，此期間並無從
事股票買賣等語。其辯解是否可採？又依卷內資料，證人即營業
員林慧真、王君儀、林賴美枝等，均不能明確證實八十六年六月
間皆由戊○○喊盤下單買賣順大裕股票，則六月十三日及十四日
，是否由戊○○從事系爭股票之買賣？原判決未深入究明，亦有
違誤。綜上，應認原判決此部分仍有撤銷發回之原因。
二上訴駁回部分：
按刑事訴訟法第三百七十七條規定：上訴於第三審法院，非以判
決違背法令為理由不得為之，是提起第三審上訴，應以原判決違
背法令為理由，係屬法定要件，如果上訴理由狀並未依據卷內訴
訟資料具體指摘原判決不適用何種法則或如何適用不當，或所指
摘原判決違法情事顯與法律規定得為第三審上訴理由之違法情形
不相適合時，均應認其上訴為違背法律上之程式，予以駁回。本
件原判決關於上訴人庚○○（原名黃祝）部分，撤銷第一審違反
證券交易法第一百五十五條第一項第六款之科刑判決，改判論處
庚○○共同違反對於在證券交易所上市之有價證券，不得有直接
從事其他影響集中交易市場順大裕股份有限公司股票交易價格之
操作行為之規定，處有期徒刑壹年拾月，已詳敘所憑之證據及認
定之理由，從形式上觀察，原判決並無違背法令之情形。庚○○
上訴意旨略稱：(一)被告曾正仁於八十四年間即開始利用員工名義
買賣股票，歷久成為公司文化，其他被告為脫免刑責串供構陷上
訴人，請求傳訊葉春樹、葉文貞、乙○○等人到庭對質。(二)庚○
○雖為財務經理，但工作均依制式流程，對公司決策者曾正仁之
動機無從過問，上訴人至多構成幫助犯，而無從成為共同被告等
語。惟查：待證事實若已甚明確，不經對質即可確定事實，對質
即屬非必要。本件原判決關於此部分綜合卷內證據資料而論處庚
○○罪刑，於理由欄說明：「庚○○於八十八年二月三日調查員
訊問時供稱：『廣三集團設財務處，置處長張小華一人，負責整
個財務資金調度及裁示，財務處再分設出納室、財務室、股務室
，由其擔任該三室經理，整個財務處共二十餘名員工，每日將廣
三集團旗下關係企業之商業交易、股票交割等收支情形，製作傳
票，先經其覆核相關會計憑證，再轉呈處長張小華裁示，出納室
人員便可依傳票出帳，故其負責相關傳票之覆核。集團為方便資
金調度，使用伊本人及員工之帳戶。調查人員於伊住所查扣持股
庫存資料，係集團員工持股統計表，財務處財務室黃碧玉負責彙
整每日戊○○買賣股票進出詳情所製作之報表，伊將該報表攜帶
至住所，利用晚間或空閒時閱覽，俾利了解集團財產狀況』等語
。查炒作股價，必須不斷為買賣行為，藉以製造交易熱絡之假象
，一方面藉機拉抬股票，另一方面吸引市場投資人投入資金買賣
該股票，不斷買進股票（進而交割股款、取得股票）、賣出股票
（交割股票、取得股款），庚○○：I明知廣三集團以數十名員
工及眷屬開立數百個以上之股票交易帳戶、金融機構交割帳戶供
炒作股價使用，且其除提供其本人帳戶外，並要求員工提供帳戶
供集團使用。II在相當期間內，每日經由報表知悉該集團從事股
價操縱實際內容等情，仍從事資金之調度，就炒作股價資金之取
得所涉違反商業會計法、偽造文書等罪均經本院前審判刑確定，
是其顯以自己犯罪之意思，參與本件違反證券交易法構成要件行
為，應屬共同正犯，其與被告辛○○等人單純提供帳戶供集團使
用迴不相侔，其所辯至多僅成立幫助犯云云，難以憑採」（原判
決正本第三十七頁、第三十八頁）；經核與卷內資料相符，並無
違誤，又此部分待證事實已甚明確，原審未傳訊葉春樹、葉文貞
、乙○○與庚○○對質，即屬事實審裁量之職權行使。上訴意旨
(一)(二)再為事實上之爭執，自非適法之上訴理由，應認庚○○之上
訴為違背法律上之程式，予以駁回。又第三審上訴書狀，應敘述
上訴之理由，其未敘述者，得於提起上訴後十日內補提理由書於
原審法院，已逾上訴期間，而於第三審法院未判決前仍未提出上
訴理由書狀者，第三審法院應以判決駁回之，刑事訴訟法第三百
八十二條第一項、第三百九十五條後段規定甚明。本件上訴人丁
○○、己○○、甲○○（原名王博泉）、辛○○、壬○○、丙○
○、乙○○不服原審判決，於九十四年四月十八日提起上訴，就
原判決論處其違反證券交易法第一百五十五條第一項第四款部分
並未敘述理由，迄今逾期已久，於本院未判決前仍未提出，其等
此部分之上訴自非合法，應均予駁回。
據上論結，應依刑事訴訟法第三百九十七條、第四百零一條、第
三百九十五條前段，判決如主文。
中　　華　　民　　國　九十四　年　　八　　月　 十二 　日
                      最高法院刑事第一庭
                          審判長法官  施　文　仁
                                法官  林　永　茂
                                法官  蕭　仰　歸
                                法官  林　茂　雄
                                法官  張　祺　祥
      本件正本證明與原本無異
                                      書  記  官
中　　華　　民　　國　九十四　年　　八　　月　 十八 　日
                                                      Ｔ
